臺灣高雄地方法院刑事裁定　　　　　　 100年度聲判字第55號
聲　請　人　蘇玉武
代　理　人　王文雄律師
被　　　告　蘇琡惠
　　　　　　黃桂娥
　　　　　　曾美妙
上列聲請人因告訴被告等誣告等案件，不服臺灣高等法院高雄分
院檢察署檢察長駁回再議之處分（100年度上聲議字第843號），
聲請交付審判，本院裁定如下：
    主  文
聲請駁回。
    理  由
一、按聲請人不服上級法院檢察署檢察長或檢察總長認再議為無
    理由而駁回之處分者，得於接受處分書後10日內委任律師提
    出理由狀，向該管第一審法院聲請交付審判。法院認為交付
    審判之聲請不合法或無理由者，應駁回之。刑事訴訟法第25
    8 條之1 、第258 條之3 第2 項前段分別定有明文。
二、本件聲請人以被告蘇琡惠、黃桂娥、曾美妙涉犯誣告等罪嫌
    ，於民國99年11月18日提出告訴，經臺灣高雄地方法院檢察
    署檢察官以100 年度偵字第9101號處分書為不起訴處分，因
    聲請人不服，聲請再議後，復經臺灣高等法院高雄分院檢察
    署檢察長於100 年6 月9 日以100 年度上聲議字第843 號處
    分書駁回再議。嗣聲請人於100 年6 月13日收受該處分書後
    ，乃委任律師為代理人，於法定期間即100 年6 月20日具狀
    向本院聲請交付審判等情，業據本院依職權調取上開案卷核
    閱屬實，合先敘明。
三、聲請交付審判意旨略以：本院97年度審簡字第5403號案件中
    之證人李旺政及臺灣高雄地方法院檢察署97年度偵字第1061
    1 號及第10733 號案件中之被告張富廣均曾供述，聲請人與
    被告蘇琡惠在財政局人事室發生爭執之時間為96年7 月27日
    ；聲請人與高雄市政府財政局長雷仲達因彼此理念不合，被
    雷仲達局長視為眼中釘，欲除之而後快，為使被告蘇琡惠可
    於法定期間提出妨害名譽告訴，遂與財政局內同仁，事後集
    體製作本件聲請人與被告蘇琡惠發生爭執之時間為96年7 月
    30日之不實簽呈；證人趙冠保雖於他案（本院97年度審簡字
    第5403號案件）曾證述聲請人與被告蘇琡惠發生爭執之時間
    為96年7 月30日，但聲請人曾對證人趙冠保提告，其對聲請
    人不利之證述，顯有報復之嫌；本院97年度審簡字第5403
    號判決已認聲請人毀損罪部分應無罪，被告蘇琡惠該部分對
    聲請人應成立誣告罪；聲請人原聲請傳喚證人雷仲達、劉仲
    信、邱春美、陳美滿、李易達、張富廣、謝金水及李旺政等
    8 人，檢察官卻未傳訊，亦有未當，遽為有利被告等人之認
    定，聲請人難以甘服，因認被告蘇琡惠涉犯刑法第169 條第
    1 項偽證罪及刑法第213 條公務員登載不實罪嫌，被告黃桂
    娥、曾美妙涉犯刑法第213 條公務員登載不實罪嫌，爰聲請
    交付審判等語。
四、經查：
（一）原告訴意旨略以：
    聲請人曾任職高雄市政府財政局第五科股長，被告蘇琡惠
      則為高雄市政府財政局人事室主任，2 人為同事關係，被
      告蘇淑惠明知聲請人並無於民國96年7 月30日8 時35分許
      ，在高雄市政府財政局人事室，接續對被告蘇琡惠侮罵「
      幹你娘（台語）」、「幹你娘雞歪（台語）」等穢語，且
      並無將被告蘇琡惠辦公桌上之電話專線扯斷，致不堪使用
      ，並推倒公文櫃，將公文、卷宗擲落在地等事實，竟基於
      誣告及偽造公文書之犯意，於96年7 月30日之高雄市政府
      財政局人事室簽呈上，附註其桌上電話遭聲請人摔壞故障
      ，並於97年1 月29日，具狀向臺灣高雄地方法院檢察署對
      聲請人提出妨害名譽等之告訴，致聲請人遭臺灣高雄地方
      法院檢察署檢察官於97年7 月17日，以97年度偵字第
      13567 號向本院聲請簡易判決處刑，並由本院以97年度審
      簡第5403號案件審理。
    被告黃桂娥係高雄市政府財政局人事室辦事員，明知聲請
      人與被告蘇琡惠發生爭執之日為96年7 月27日，竟基於偽
      造公文書之犯意，於96年7 月30日之高雄市政府財政局人
      事室簽呈上，偽載聲請人與被告蘇琡惠發生爭執之日期為
      96年7 月30日，另基於偽證之犯意，明知聲請人扯斷電話
      線之正確日期為96年7 月27日，竟於97年4 月2 日本院97
      年度審簡第5403號案件審理中，虛偽證稱聲請人扯斷電話
      之日期為96 年7月30日。
    被告曾美妙係高雄市政府財政局人事室辦事員專門委員，
      明知聲請人與被告蘇琡惠發生爭執之日為96年7 月27日，
      竟基於偽造公文書之犯意，同意被告黃桂娥之前開簽呈內
      所載之聲請人與被告蘇琡惠發生爭執之日期為96年7 月30
      日，另明知聲請人與被告蘇琡惠發生爭執時其不在場，基
      於偽證之犯意，於98年8 月28日本院97年度審簡第5403號
      案件中，虛偽證述當天案發經過。因認被告蘇淑惠涉有誣
      告、偽造公文書之罪嫌；被告黃桂娥、曾美妙涉有偽造公
      文書、偽證罪嫌等語。
（二）本件理由除援引原偵查結果、再議駁回意旨外，茲補充如
      下：
      1.高雄市政府財政局於96年8 月9 日召開考績委員會，就
        有關聲請人破壞公物乙案，列舉聲請人分別於（1 ）96
        年7 月17日上午9 時15分許，將人事室謝助理員之公文
        連同卷宗丟進垃圾桶。（2 ）96年7 月18日上午8 時40
        分許，將人事室謝助員桌面之物品、水杯全部打翻，丟
        擲滿地。（3 ）96年7 月27日上午8 時35分許，將人事
        室謝助理員桌面之物品，全部打翻、丟擲滿地。（4 ）
        96年7 月30日上午8 時40分許，將事室蘇主任琡惠桌面
        之物品全部打翻、丟擲滿地，專線電話亦遭毀損等情節
        ，而以聲請人有「多次丟棄、損壞同事職務上掌管之文
        書、電話機具等物品，破壞公物情節重大」為獎懲事由
        ，懲處聲請人「記過1 次」等情，有高雄市政府財政局
        高市財政人字第0960013149號令、上開會議紀錄等附卷
        可查（見臺灣高等法院高雄分院檢察署100 年度上聲議
        字第843 號卷第34頁至第39頁），此部分事實堪以認定
        。聲請人雖列席該次會議，卻表示身體負荷不了，要離
        席了，未對上開所提列之4 次情節有何積極之辯駁，反
        而拒絕回答與會委員之各項提問，有上開會議記錄1 份
        在卷可稽。倘聲請人確無上開所提列4 次破壞公物之情
        節，衡以常理，應會積極辯駁，然卻反而拒絕回答與會
        委員之提問，顯有悖於常情，是聲請人與被告蘇琡惠在
        財政局人事室發生爭執之時間是否並非96年7 月30日，
        而是聲請人所主張之96年7 月27日，容有懷疑。
      2.本件與聲請人發生爭執之對象為被告蘇琡惠，而非其他
        被告黃桂娥、曾美妙，縱然被告黃桂娥、曾美妙之上司
        高雄市政府財政局長雷仲達對聲請人有所不滿，被告黃
        桂娥、曾美妙身為公務人員，與聲請人間亦無仇怨，當
        無明知聲請人與被告蘇琡惠在財政局人事室發生爭執之
        時間是96年7 月27日，為使被告蘇琡惠可於法定期間提
        出妨害名譽告訴，甘冒刑事制裁之風險，而不實於簽呈
        上登載為96年7 月30日，或明知簽呈所載時間為錯誤之
        96年7 月30日，仍於該簽呈上核章之可能。另證人趙冠
        保雖於他案（本院97年度審簡字第5403號案件）曾證述
        聲請人與被告蘇琡惠發生爭執之時間為96年7 月30日，
        惟其證述之根據乃係其平日習慣於電腦紀錄之內容，應
        具有一定之可信性，且於該案件中，證人趙冠保曾具結
        ，當不至於甘冒偽證罪之風險，而虛偽證述聲請人與被
        告蘇琡惠發生爭執之時間為96年7 月30日。聲請人認證
        人趙冠保有報復之嫌，尚屬臆測之詞。
      3.按誣告罪之成立，以意圖他人受刑事處分虛構事實而向
        該管公務員申告為其要件，告訴人所訴之事實必須完全
        出於虛構，亦即明知無此事實而故意憑空捏造。若告訴
        人誤認有此事實或以為有此嫌疑，出於誤會或懷疑而為
        申告，所告既非全然無因，僅因缺乏積極證明，致對於
        被訴人為不起訴處分確定者，如無積極證據證明告訴人
        確係故意虛構者，仍不能遽以誣告罪論處（最高法院59
        年台上字第581 號、46年台上字第927 號、44年台上字
        第892 號、43年台上字第251 號判例意旨參照）。本院
        於97年度審簡字第5403號案件中，雖認聲請人涉犯刑法
        第138 條毀損公務上掌管文書物品罪嫌部分應為無罪之
        諭知，然聲請人與被告蘇琡惠發生爭執時，辦公桌上之
        電話確實曾遭拉扯，造成接點脫落，在該電話遭拉扯而
        接觸不良之情形下，被告蘇琡惠懷疑該電話已遭損壞或
        致令不堪使用，與一般常情及經驗法則亦不違背，自易
        聯想而認聲請人有毀損公務上掌管文書物品之犯嫌，因
        而提出告訴，惟是項認知或有誤會，且參酌其前因，堪
        認如此之認知核與經驗法則無違，難認被告蘇琡惠係明
        知為不實之事項攀誣聲請人而誣告犯罪，依前開最高法
        院判例及判決意旨，自堪認被告蘇琡惠無誣告之犯意及
        犯行。
      4.聲請人以曾聲請傳喚證人雷仲達、劉仲信、邱春美、陳
        美滿、李易達、張富廣、謝金水及李旺政等8 人，檢察
        官卻未傳訊，而認原處分亦有未當等語。惟證據之取捨
        及事實之認定為承辦檢察官職權之行使，如該職權行使
        不違背經驗法則與論理法則，即難遽指為不當。又檢察
        官依法為盡調查之能事，應於偵查中調查之證據，必須
        該證據方法與犯罪事實之成立與否具有必要關聯性，且
        有調查之必要與途徑者為限，並非一經被害人、告訴人
        或被告聲請，檢察官即負有調查之義務。是檢察官認本
        件待證事實已臻明確，認傳喚上開證人之必要，尚難認
        為違法。
      5.綜上，被告蘇琡惠、黃桂娥、曾美妙於偵查中所述之辯
        詞，核屬可採。又無其他證據足證被告蘇琡惠、黃桂娥
        、曾美妙確有誣告或公務員等載不實之故意及行為。從
        而，原偵查結果、再議駁回意旨認被告罪嫌不足，而分
        別為不起訴處分、駁回再議之聲請，尚無違誤，聲請人
        猶執前詞，認原偵查結果、再議駁回意旨適用法律有誤
        ，聲請交付審判，並無理由，應予駁回。
五、依刑事訴訟法第258 條之3 第2 項前段，裁定如主文。
中    華    民    國  100    年    11    月   14      日
            刑事第四庭     審判長法  官  方百正
                                 法  官  謝文嵐
                                 法  官  郭任昇
以上正本證明與原本無異。
不得抗告。
中    華    民    國  100    年    11    月    14     日
                                 書記官  葉玉芬